【裁判字號】    95,訴,1329
【裁判日期】    950620
【裁判案由】    搶奪等
【裁判全文】
臺灣臺中地方法院刑事判決              95年度訴字第1329號
公  訴  人  臺灣臺中地方法院檢察署檢察官
被      告  丁○○
                    （現羈押於臺灣臺中看守所）
上列被告因搶奪等案件，經檢察官提起公訴（九十五年度偵字第
一四三○、九一二五號），被告於準備程序中為有罪之陳述，經
本院合議庭裁定由受命法官獨任行簡式審判程序，判決如下：
    主    文
丁○○結夥三人以上，攜帶兇器，毀越門扇、踰越牆垣而竊盜，
累犯，處有期徒刑拾月，並於刑之執行完畢或赦免後，令入勞動
場所強制工作壹年。扣案之鐵鎚、鐵撬、油壓剪各壹支沒收。又
連續意圖為自己不法之所有，而搶奪他人之動產，累犯，處有期
徒貳年肆月，並於刑之執行完畢或赦免後，令入勞動場所強制工
作壹年。扣案之鑰匙壹支沒收。應執行有期徒刑參年，並於刑之
執行完畢或赦免後，令入勞動場所強制工作壹年，扣案之鐵鎚、
鐵撬、油壓剪、鑰匙各壹支均沒收。
    犯罪事實
一、丁○○年輕力壯，非無謀生能力之人，曾於(1)民國八十五年
    間因竊盜、搶奪、偽造文書案件，經臺灣高雄地方法院以八
    十五年度訴字第三五○七號判決分處有期徒刑五月、三年二
    月、四月，並定應執行刑三年八月確定，於八十九年七月二
    十六日縮短刑期執行完畢；再於(2)九十一年間因連續竊盜、
    搶奪案件，經本院以九十一年度訴字第三七九號判處有期徒
    刑一年六月確定，甫於九十二年八月三十一日縮短刑期執行
    完畢。詎仍不知悔改，因缺乏生活費用及為購買毒品供己施
    用，竟基於意圖為自己不法所有之犯意，分別為下列犯行，
    而有犯罪之習慣：
（一）與林志成（通緝中）、壬○○（俟其到案再行審結）三人
      共同基於意圖為自己不法所有之犯意聯絡，於九十五年一
      月六日十四時許，由丁○○駕駛車號五Ｒ─四九○五號自
      用小客車搭載林志成、壬○○等人前往臺中縣豐原市○○
      路福德巷五九號寅○○所有之倉庫，丁○○先將車子停在
      倉庫的圍牆外，林志成攜帶客觀上可供兇器使用之鐵撬及
      油壓剪各一支先翻越圍牆進去，丁○○接著翻越圍牆進去
      ，壬○○在圍牆外面等，林志成拿扣案的鐵撬撬破窗戶的
      玻璃後，即踰越窗戶進去倉庫內，丁○○則在倉庫外圍牆
      內等候，待林志成由從倉庫裡面的窗戶將所竊得之ＰＶＣ
      電纜線丟出來外面，由丁○○接到後，丁○○再將電線纜
      丟到圍牆外面，由壬○○將ＰＶＣ電纜線放在車上，而竊
      得寅○○所有之ＰＶＣ電纜線一百米得逞。嗣為警於同日
      十六時許，在臺中縣豐原市○○路福德巷八三號前查獲丁○○及壬○○二人，並扣得林志成所有之鐵鎚、鐵撬及油
      壓剪各一支，林志成則乘隙逃逸。
（二）丁○○另基於意圖為自己不法所有之概括犯意，騎乘不詳
      車號之機車，連續於附表編號一至五所示之時間、地點，
      搶奪丙○○、甲○○、子○○、己○○、辛○○等五人如
      附表編號一至五所示之物品得逞。而丁○○為繼續遂行其
      搶奪犯行，竟另行基於竊盜犯意，先於九十五年四月二十
      日十六時許，在臺中市○○區○○路一段五十號前，以自
      備之鑰匙竊取庚○○所有之車號ＩＮＲ─九四二號重型機
      車，得手後，復承接前搶奪概括犯意，騎乘該機車連續於
      附表編號六、七所示之時間、地點，搶奪乙○○、丑○○
      等二人如附表編號六、七所示之物品。嗣因乙○○遭搶後
      記下上開車號並報警處理，為警於九十五年四月二十一日
      六時三十許，在臺中縣潭子鄉○○路○段三五一巷五號前
      查獲丁○○，並扣得其所有並供竊盜機車所用之鑰匙一支
      。
三、案經臺中縣警察局豐原分局報告臺灣臺中地方法院檢察署檢
    察官偵查起訴。
    理  由
一、上揭犯罪事實，業據被告丁○○於警詢、偵訊及本院審理中
    坦承不諱，核與被害人寅○○、庚○○、甲○○、己○○、
    辛○○、乙○○、丑○○於警詢時之指述，及證人戊○○警
    詢時證述之情節相符，並據共犯壬○○於警詢及偵查中供承
    無誤，復扣案之鐵撬、油壓剪、鑰匙各一支，及卷附之現場
    圖一張、照片十五張、贓物認領保管單五張可資佐證。本案
    事證明確，被告上開犯行洵堪認定。
二、按刑法第三百二十一條第一項第三款之攜帶兇器竊盜罪，係
    以行為人攜帶兇器竊盜為其加重條件，此所謂兇器，其種類
    並無限制，凡客觀上足對人之生命、身體、安全構成威脅，
    具有危險性之兇器均屬之，且祇須行竊時攜帶此種具有危險
    性之兇器為已足，並不以攜帶之初有行兇之意圖為必要，最
    高法院七十九年度臺上字第五二五三號判例可資參照。查被
    告丁○○用以竊取被害人寅○○所有電纜線之鐵鎚、鐵撬、
    油壓剪，為金屬材質，質地堅硬，若持之強暴、脅迫、抵抗
    ，依一般社會觀念，在客觀上皆足以認為對人之生命、身體
    、安全構成威脅，顯為具有危險性之兇器。故核被告所為如
    事實欄一之（一）所示之行為，係犯刑法第三百二十一條第
    一項第二、三、四款之加重竊盜罪；其所為如事實欄一之（
    二）所示之行為，係犯刑法第三百二十條第一項之普通竊盜
    罪、第三百二十五條第一項之普通搶奪罪。被告與同案被告
    壬○○、共犯林志成三人就上開竊盜被害人寅○○財物犯行
    ，有犯意聯絡與行為分擔，為共同正犯。再被告先後多次搶
    奪犯行，時間緊接，手段相同，所犯為構成要件相同之罪名
    ，顯係基於概括犯意反覆為之，為連續犯，應依刑法第五十
    六條規定以一罪論處，並依法加重其刑。又本件被告上開竊
    取事實欄一之（二）所示之標的物係機車，目的在將竊得之
    機車作為掩飾搶奪犯行之用，是被告所犯前開竊盜被害人庚○○所有之機車犯行，其目的既在實施搶奪犯行時，用以隱
    藏其真實身分，是渠所犯前開普通竊盜罪與連續搶奪罪二罪
    間，具有方法、目的之牽連關係，為牽連犯，應依刑法第五
    十五條規定從一重論以搶奪罪。公訴意旨雖認被告所犯上開
    二件竊盜罪為連續犯之關係，惟按連續犯之所謂出於概括犯
    意，必須其多次犯罪行為自始均在一個預定犯罪計劃以內，
    出於主觀上始終同一犯意之進行，若中途另有新犯意發生，
    縱所犯為同一罪名，究非連續其初發的意思，即不能成立連
    續犯。（最高法院七十年臺上字第六二九六號判例可資參照
    ）經查，本件被告與共犯壬○○、林志成等人共同竊盜被害
    人寅○○財物之犯行，係臨時起意，與嗣後獨自一人竊盜被
    害人庚○○所有之機車，並非在同一預定之犯罪計畫以內一
    節，業據被告供明在卷，故依上開判例意旨，尚難認被告二
    次竊盜犯行間具有連續犯之關係，而應認係基於各別之犯意
    所為，應予分論併罰，併此敘明。又被告於九十一年間因連
    續竊盜、搶奪案件，經本院以九十一年度訴字第三七九號判
    處有期徒刑一年六月確定，甫於九十二年八月三十一日縮短
    刑期執行完畢，有臺灣高等法院被告前案紀錄表在卷可考，
    其於刑之執行完畢後，五年以內再犯本件有期徒刑以上之二
    罪，為累犯，均應依刑法第四十七條規定加重其刑，並就連
    續搶奪罪部分遞加重其刑。爰審酌被告有多次竊盜、搶奪，
    及傷害、妨害自由、毀損、違反麻醉藥品管理條例、毒品危
    害防制條例等前科（見上開前科表），素行不佳，犯罪之動
    機、目的僅係缺錢花用及購買毒品，而以上開手段恣意侵害
    他人財產，惡性不輕，且其犯罪對社會治安所生之危害至鉅
    ，及犯罪後尚能坦承犯行之態度等一切情狀，分別量處如主
    文所示之刑，並定其應執行之刑，以資儆懲。又按共同正犯
    因相互間利用他人之行為，以遂行其犯意之實現，本於責任
    共同之原則，有關沒收部分，對於共犯間供犯罪所用之物，
    自均應為沒收之諭知，惟幫助犯僅係對於犯罪構成要件以外
    行為為加工，並無共同犯罪之意思，自不適用該責任共同原
    則，對於正犯所有供犯罪所用之物或犯罪所得之物，亦為沒
    收之諭知（參照最高法院八十八年度臺上字第六二三四號、
    九十一年度臺上字第五五八三號判決要旨）。查扣案之鐵鎚
    、鐵撬及油壓剪，係共犯林志成所有，且供本件竊盜被害人
    寅○○財物犯行所用之物，業據被告及同案被告壬○○供明
    在卷，是以，前揭扣案物品，仍應依刑法第三十八條第一項
    第二款之規定宣告沒收。
三、又被告年輕力壯，非無謀生能力之人，其曾於(1)八十五年間
    因竊盜、搶奪、偽造文書案件，經臺灣高雄地方法院以八十
    五年度訴字第三五○七號判決分處有期徒刑五月、三年二月
    、四月，並定應執行刑三年八月確定，於八十九年七月二十
    六日縮短刑期執行完畢；再於(2)九十一年間因連續竊盜、搶
    奪案件，經本院以九十一年度訴字第三七九號判處有期徒刑
    一年六月確定，甫於九十二年八月三十一日縮短刑期執行完
    畢（見上開前科表），竟因缺乏生活費用及為購買毒品供己
    施用，於數個多月期間先後為二次竊盜犯行，及於短短不到
    一個月之期間內連續為七次搶奪犯行，顯見其有犯罪之習慣
    ，經本院審酌後，認非令其強制工作不足以矯治其惡習，使
    其得於勞動場所習得勤勞刻苦之精神及謀生之技藝與能力，
    避免其因刑期執行完畢後驟然返回社會，因無正當職業或嫌
    惡工作，致生不能適應而再犯之情形，爰依刑法第九十條第
    一項之規定，併予諭知應於刑之執行完畢後令入勞動場所強
    制工作一年（最高法院四十四年臺上字第三九號判例意旨可
    資參照）。
據上論斷，應依刑事訴訟法第二百七十三條之一第一項、第二百
九十九條第一項前段，刑法第二十八條、第五十六條、第三百二
十五條第一項、第三百二十一條第一項第二款、第三款、第四款
、第三百二十條第一項、第四十七條、第五十五條、第三十八條
第一項第二款、第九十條第一項、第二項，罰金罰鍰提高標準條
例第一條前段，判決如主文。
本案經檢察官癸○○到庭執行職務。
中    華    民    國  九十五  年    六    月   二十   日
                        刑事第九庭    法  官  莊  秋  燕
以上正本證明與原本無異。
如不服本判決，應於送達後十日內向本院提出上訴狀（須附繕
本），上訴於臺灣高等法院臺中分院。
                                      書記官  莊  玉  惠
中    華    民    國  九十五  年    六    月   二十   日
附錄論罪科刑法條：
刑法第三百二十條第一項
意圖為自己或第三人不法之所有，而竊取他人之動產者，為竊盜
罪，處五年以下有期徒刑、拘役或五百元以下罰金。
刑法第三百二十一條第一項
犯竊盜罪而有左列情形之一者，處六月以上、五年以下有期徒刑
：
一  於夜間侵入住宅或有人居住之建築物、船艦或隱匿其內而
    犯之者。
二  毀越門扇、牆垣或其他安全設備而犯之者。
三  攜帶兇器而犯之者。
四  結夥三人以上而犯之者。
五  乘火災、水災或其他災害之際而犯之者。
六  在車站或埠頭而犯之者。
刑法第三百二十五條第一項
意圖為自己或第三人不法之所有，而搶奪他人之動產者，處六月
以上五 年以下有期徒刑。
附表：
┌──┬───┬────┬───────┬──────────────────┐
│編號│被害人│搶奪時間│搶奪地點      │搶得之物                            │
├──┼───┼────┼───────┼──────────────────┤
│ １ │丙○○│95年4月3│臺中市北屯區后│米黃色手提包１只，內有現金新臺幣    │
│    │      │日14時許│庄里后庄路752 │5000元、丙○○汽（機）車駕駛、私章、│
│    │      │        │號前          │中國信託銀行提款卡、交通銀行提款卡、│
│    │      │        │              │0000-000000手機１支、護照、居留證、 │
│    │      │        │              │大輿出版社地圖便利手冊、美金１張全國│
│    │      │        │              │電子禮券１張（面額100元）、ASUSTEK（│
│    │      │        │              │e256MB）隨身碟１個及胡建東身分證、私│
│    │      │        │              │章。                                │
├──┼───┼────┼───────┼──────────────────┤
│ ２ │甲○○│95年4月 │臺中縣潭子鄉頭│黃色皮包１只，內有現金新臺幣800元、 │
│    │      │12日8時 │張路1段3號前  │信用卡、金融卡、行照、健保卡、身分證│
│    │      │許      │              │、電子辭典１個。                    │
├──┼───┼────┼───────┼──────────────────┤
│ ３ │子○○│95年4月 │臺中縣潭子鄉潭│紫色皮包１只，內有現金新臺幣1800元、│
│    │      │13日7時 │秀村中山路與人│花旗信用卡、銀色手機ZTEC608（0982-68│
│    │      │30分許  │和路口        │1031）、身份證、健保卡、印章、鑰匙。│
├──┼───┼────┼───────┼──────────────────┤
│ ４ │己○○│95年4月 │臺中縣豐原市三│皮包１只，內有萊爾富新臺幣100禮券１ │
│    │      │13日7時 │村里合作街37巷│張、身份證、健保卡、汽車駕駛執照、土│
│    │      │40分許  │口            │地銀行提款卡、現金新臺幣1000元。    │
├──┼───┼────┼───────┼──────────────────┤
│ ５ │辛○○│95年4月 │臺中縣潭子鄉中│黑色公事包１只，內有現金新臺幣500元 │
│    │      │14日8時 │山路2段97巷5號│、信用卡３張、金融卡１張、行照、健保│
│    │      │48分許  │前            │卡、身份證、保險業證件。            │
├──┼───┼────┼───────┼──────────────────┤
│ ６ │乙○○│95年4月 │臺中縣潭子鄉中│咖啡色皮包１只，內有現金新臺幣1000元│
│    │      │20日18  │山路3段216之2 │、信用卡、金融卡、駕照、健保卡及MEMO│
│    │      │時35分許│號前          │RY牌隨身碟１個。                    │
├──┼───┼────┼───────┼──────────────────┤
│ ７ │丑○○│95年4月 │臺中縣潭子鄉大│草綠色手提包１只，內有現金新臺幣4000│
│    │      │20日18  │豐路1段68號前 │元、中國商業銀行提款卡、郵局提款卡、│
│    │      │時50分  │              │南山人壽支票（號碼UA0000000）１張。 │
└──┴───┴────┴───────┴──────────────────┘


司法院資訊處製作；財團法人民間司法改革基金會備份。
